最高法院刑事判決　　　　　　　　　　　　　　　九十三年度台上字第四九○四號
　　上 訴人 即
　　反　訴　人　乙○○原名蕭.
　　　　　　　　甲○○
　　上 訴人 即
　　反 訴被 告　丙○○原名.
右上訴人等因乙○○、甲○○反訴丙○○誣告案件，不服台灣高等法院高雄分院中華
民國九十年四月四日第二審判決（八十八年度上訴字第一七七一號，自訴案號：台灣
澎湖地方法院八十八年度自字第四號），提起上訴，本院判決如左：
    主　文
原判決關於丙○○誣告部分撤銷，發回台灣高等法院高雄分院。
乙○○、甲○○之上訴均駁回。
　　理　由
一、發回（即丙○○上訴）部分：
本件原判決認定上訴人即反訴被告丙○○，明知其確曾於民國八十五年三月八日因不
詳原因，自願簽立內容為因其任職澎湖縣警察局保安隊期間，利用對一一二八專案被
害人家屬，亦即上訴人即反訴人乙○○執行保護任務之便，於同年一月五日中午十一
時許，在其澎湖縣馬公市○○路九二巷五之一號住處房間內，藉口欲帶領乙○○參觀
其夫婦房間之機會，因一時衝動，自後抱住乙○○，並持槍威脅就範，而強暴乙○○
，事後為免事態擴大，經乙○○原諒不將強暴一事訴諸法律，丙○○承諾要照顧乙○
○及三名子女，願每年給付新台幣（下同）六十萬元予乙○○之生活費，直至終老一
生等語之強暴承認書（原判決誤載為承諾書）交予乙○○，並於同年四月九日給付六
十萬元予乙○○。嗣乙○○與甲○○又以上開承認書向丙○○要求給付三百萬元未果
。詎丙○○因不甘給付六十萬元之事實，竟意圖使乙○○、甲○○受刑事處分，而於
八十八年一月八日捏造事實向台灣澎湖地方法院檢察署檢察官提出告訴，指稱乙○○
與甲○○共同意圖為自己不法之所有，於八十五年三月八日，在乙○○位於馬公市○
○路四十八巷一號租屋處，灌以不詳藥酒，趁其神智不清，再告以其與乙○○間之姦
情如令其妻陳春燕知道，將遭追訴通姦罪責，甲○○乃拿出事先寫好之不實強暴承認
書草稿，交其抄寫，嗣後乙○○藉口其父母抵押之房屋、土地如不贖回，將遭拍賣，
而於同年四月九日向其詐得六十萬元，蕭、葉二人食髓知味，再以上開不實之承認書
欲勒索其父親謝新南所有出租予乙○○之上開文光路四十八巷一號房屋之所有權未果
，之後轉而要求丙○○給付三百萬元云云，復本於相同意圖，為達同一目的，再於同
年三月二十九日具狀以同一虛捏之事實向台灣澎湖地方法院對乙○○、甲○○提起自
訴等情。因而撤銷第一審關於該部分科刑之判決，改判仍論處丙○○意圖他人受刑事
處分，向該管公務員誣告罪刑。固非無見。
惟查：(一)、原判決事實先係認定丙○○於八十五年四月九日有交付六十萬元予乙○○
，嗣蕭嘉莉與甲○○並以上開強暴承認書向丙○○要求給付三百萬元未果等情，亦即
認「乙○○與甲○○確有以該強暴承認書向丙○○要求給付三百萬元情事」，然嗣又
認為丙○○對乙○○、甲○○提出告訴及自訴，指稱「渠等以上開承認書勒索其父謝
新南所有出租予乙○○之上開文光路四十八巷一號房屋所有權未果，乃轉而要求丙○
○給付三百萬元，亦屬丙○○虛構之事實」。復於判決理由內謂丙○○捏造乙○○夥
同甲○○共同意圖為自己不法之所有，先以藥酒將其灌昏後，再詐騙其簽具不實之強
暴承認書，並以此承認書向其詐騙六十萬元後，「欲再詐騙三百萬元之虛偽事實」，
向檢察官告訴並向法院提起自訴，其誣告之犯行堪以認定等語（見原判決第五頁）。
是所為事實認定與其理由之論敘及事實認定本身，均有相互矛盾之違法。(二)、原判決
理由係以丙○○確於八十五年四月間給付六十萬元予乙○○乙節，已經乙○○指陳在
卷，並為丙○○供認不諱，堪認謝某係依上開強暴承認書之約定給付六十萬元予乙○
○。謝某明知其係自願簽立該紙強暴承認書，嗣並依該承認書之約定給付六十萬元予
乙○○，竟虛捏乙○○係以不詳藥酒使其飲下陷於神智昏沈之精神狀況下，使其簽立
強暴承認書，並持該承認書向其詐取六十萬元等事實，接續向檢察官提出告訴及向法
院自訴，因認其故意捏造虛偽事實及使乙○○、甲○○受刑事處分之意圖至為明顯（
見原判決第五頁）。然丙○○於檢察官偵查中供稱因乙○○告以其父親之土地將被拍
賣，急需用錢，故借予六十萬元，嗣蕭女僅返還五萬元及六千元等語，渠向第一審法
院提出自訴，亦為相同指訴，而乙○○對於曾先後匯款五萬元及六千元予丙○○乙節
，亦不否認（見偵卷第四十六頁背面、第四十七頁，一審卷第二頁、第七十九頁），
似徵丙○○所稱該六十萬元係乙○○向其「借貸」之語，尚非全然無據。原判決上開
理由謂丙○○明知該六十萬元係其依自願簽立之強暴承認書之約定付予乙○○，竟虛
捏乙○○係以不詳藥酒使其飲下陷於神智昏沈之精神狀況下，使其簽立強暴承認書，
並持該承認書向其詐取六十萬元等事實，而提出告訴及自訴，其誣告犯行堪以認定等
語，此項理由之論斷與上開卷證並不相符，而有證據上理由矛盾之違法。(三)、依原判
決認定之事實，丙○○向檢察官提出告訴及向第一審法院提起自訴，指稱乙○○、甲
○○二人有以上開強暴承認書欲勒索其父謝新南所有出租予蕭女之馬公市○○路四十
八巷一號房屋不遂，嗣轉而要求丙○○給付三百萬元情事，該部分亦屬虛構之事實。
然依證人謝新南於原審審理時證稱伊上開房屋租予乙○○，實際係甲○○在住，八十
六年租期屆滿，葉某曾拿該承認書給伊看，要伊給付三百萬元等語（見原審卷(二)第三
一六頁），倘屬無訛，則丙○○上開指訴，似非出於虛捏之詞。此係對其有利之證據
，原審對之未說明不採之理由，尚嫌理由不備。以上，或係丙○○上訴意旨所指摘，
或為本院得依職權調查之事項，應認原判決關於丙○○誣告部分有撤銷發回更審之原
因。
二、駁回（即乙○○、甲○○上訴）部分：
按刑事訴訟法第三百七十七條規定，上訴於第三審法院，非以判決違背法令為理由，
不得為之。是提起第三審上訴，應以原判決違背法令為理由，係屬法定要件。如果上
訴理由狀並未依據卷內訴訟資料，具體指摘原判決不適用何種法則或如何適用不當，
或所指摘原判決違法情事，顯與法律規定得為第三審上訴理由之違法情形，不相適合
時，均應認其上訴為違背法律上之程式，予以駁回。本件原判決撤銷第一審關於丙○
○誣告部分科刑之判決，改判仍論處丙○○意圖他人受刑事處分，向該管公務員誣告
罪刑。其就丙○○先後向檢察官提出告訴及向第一審法院提出自訴，已說明均係謝某
基於使乙○○、甲○○受刑事處分之意圖，且所誣告者均係同一捏造之事實，此先後
二誣告行為係在密切接近之時地實施，侵害同一法益，各行為之獨立性極為薄弱，依
一般社會健全觀念，應認係二舉動接續實施之接續犯，為包括之一罪。且原判決係以
丙○○前此未曾受有期徒刑以上刑之宣告，因一念之差觸犯本罪，並因之已遭免職處
分，渠經此偵審程序及論罪科刑教訓，當知警惕，因認所宣告之刑以暫不執行為適當
，說明其符合刑法第七十四條第一款規定，方予宣告緩刑三年。乙○○上訴意旨指原
判決關於丙○○先後二誣告犯行認係接續犯，與實務見解、傳統理論不符。且謝某事
後未有悔意，給予賠償，原判決對之所為緩刑諭知有違社會期待云云。均係就原判決
已說明事項及屬事實審審判職權之適法行使，徒憑己見，任事爭執，難認係適法之第
三審上訴理由。而甲○○上訴意旨僅泛詞指摘原判決違法，並未依據卷內訴訟資料就
原審所為判決如何違背法令為具體指摘，即不足以辨認原判決已具備違背法令之形式
。依上開說明，乙○○、甲○○二人之上訴違背法律上程式，均應予駁回。
據上論結，應依刑事訴訟法第三百九十七條、第四百零一條、第三百九十五條前段，
判決如主文。
中　　　華　　　民　　　國　　九十三　　年　　　九　　　月　　 十六 　　日
                              最高法院刑事第十一庭
                                  審判長法官  張　淳　淙
                                        法官  謝　俊　雄
                                        法官  蘇　振　堂
                                        法官  張　春　福
                                        法官  呂　丹　玉
      右正本證明與原本無異
                                              書  記  官
中　　　華　　　民　　　國　　九十三　　年　　　九　　　月　　二十二　　日
                                                                      Ｒ
